【裁判字號】    94,交簡上,211
【裁判日期】    950119
【裁判案由】    公共危險等
【裁判全文】
臺灣高雄地方法院刑事判決           94年度交簡上字第211號
上  訴  人
即  公訴人  臺灣高雄地方法院檢察署檢察官
被      告  丙○○
上列上訴人即公訴人因公共危險等案件，不服本院交通法庭94年
度交簡字第2051號中華民國94年7 月22日第一審判決（聲請簡易
判決處刑案號：臺灣高雄地方法院檢察署94年度偵字第13175 號
），提起上訴，本院管轄之第二審合議庭裁定適用簡式審判程序
審理後，判決如下：
    主  文
上訴駁回。
    事  實
一、丙○○明知其駕駛執照已遭吊扣，無許可駕駛汽車之憑證，
    自不得駕駛汽車，且於民國（下同）94年5 月1 日19、20時
    許起至21時許止，在高雄市新興區壽山宮服用啤酒後，又於
    94年5 月2 日凌晨零時許至高雄市鹽埕區某卡拉OK店服用啤
    酒1 至2 瓶後，已達不能安全駕駛動力交通工具之程度，竟
    駕駛車號ZI—4643號自用小客車，沿高雄市○○區○○路由
    西往東行駛，於同日凌晨1 時10分許（聲請簡易判決處刑書
    誤載為同日凌晨1 時39分許），途經憲政路與憲法路交岔路
    口時，本應注意行車速度，依標誌或標線之規定，而該路段
    之最高速限為時速50公里，並注意汽車在同一車道行駛時，
    除擬超越前車外，後車與前車之間應保持隨時可以煞停之距
    離，且依當時天候晴朗，設有夜間照明設備，而柏油路面乾
    燥，無缺陷及障礙物，視距良好，並無不能注意之情事，竟
    疏於注意，而以時速近60公里之速度超速行駛，又未與同向
    在前行駛之由乙○○駕駛，搭載甲○○之車號YXU —345 機
    車保持隨時可以煞停之安全距離，以致乙○○機車機車煞車
    時，丙○○所駕之小克車之左前車頭即自後追撞乙○○之機
    車右後車身而肇事，並使乙○○及甲○○人車倒地，乙○○
    受有右側第七、第八、第九肋骨骨折、右手肘擦傷（聲請簡
    易判決處刑書漏載右手肘擦傷之傷害），甲○○則受右腳第
    三、第四掌骨骨折、第五掌指關節脫臼、右胸及右髖撞擊傷
    、右手肘及右背部擦傷、右臀部瘀傷等之傷害（聲請簡易判
    決處刑書關於「右髖」誤載為「商髖」，且漏載右手肘及右
    背部擦傷、右臀部瘀傷之傷害），而丙○○於肇事後，隨即
    委託路人報警，於員警前往處理尚不知何人肇事而詢問時即
    表明係其肇事而自首，並接受員警進行酒精濃度測試，當場
    測得丙○○吐氣中所含之酒精濃度為每公升0.45毫克（聲請
    簡易判決處刑意旨誤載為每公升0.47毫克）始悉上情。
二、案經高雄市政府警察局苓雅分局移請臺灣高雄地方法院檢察
    署檢察官偵查後聲請簡易判決處刑。
    理  由
一、上揭事實業據(一)被告丙○○於警詢、偵查中及本院審理時為
    有罪之陳述，核與(二)告訴人乙○○、甲○○於警局陳述相符
    ，並有(三)道路交通事故現場圖、道路交通事故調查報告表、
    高雄市政府警察局交通大隊交通事故談話紀錄表各1 份及財
    團法人天主教聖宮醫院診斷證明書2 紙、酒精測試單、舉發
    違反道路交通管理事件通知單、刑法第185 條之3 案件測試
    觀查記錄表各1 份在卷在卷可稽，(四)又按「行車速度，依
    標誌或標線之規定」、「汽車在同一車道行駛時，除擬超越
    前車外，後車與前車之間應保持隨時可以煞停之距離」、「
    汽車駕駛人飲用酒類後，其吐氣所含酒精濃度超過每公升0.
    25毫克者，不得駕車」此為道路交通安全規則第93條第1 項
    、第94條第1 項、第114 條第2 款分別定有明文。本件被
    告丙○○駕駛執照遭吊扣，此有卷附道路交通事故調查報告
    表駕駛資格情形欄之記載明確，是被告於肇事時雖無合法之
    駕駛執照，然其原既已領有駕駛執照，就上開交通規則之規
    定應已知之甚詳。又依當時天候晴朗，設有夜間照明設備，
    而柏油路面乾燥，無缺陷及障礙物，視距良好等情，亦有道
    路交通事故調查報告表卷附載述甚明，被告應無不能注意之
    情事存在。被告於警、偵訊及本院審理時均已坦認：確於
    前揭時、地駕車前有飲用酒類一情，並有上開酒精測試單、
    舉發違反道路交通管理事件通知單、刑法第185 條之3 案件
    測試觀查記錄表各1 份在卷可憑，足認屬實；被告於警詢
    時又供述：其行駛之車速約時速50至60公里；於凱旋路派出
    所製作談話紀錄表時坦承；其車速約60公里等詞，可見被告
    係以時速近60公里之車速行進甚明，被告於本院審理時翻異
    其詞，供稱伊沒有超速，伊於警察詢問時說不知道時速等語
    ，顯係犯後卸責之詞，不足採信。又據卷附道路交通事故調
    查報告表速限欄之記載，肇事所在路段之速限為時速50公里
    ，顯見被告疏於注意該路段之速限規定，而有超速行車之情
    事；被告確曾注意及告訴人機車係於同道路上，且同向在
    其車之前方行駛一節，亦據被告於製作前開談話紀錄表時供
    明：其知悉對方（即告訴人機車）在其車前方（行駛），且
    於肇事前與告訴人機車相距約有1 個車身之距離，此有被告
    之高雄市政府警察局交通大隊交通事故談話紀錄表在卷可查
    ，是見被告既知其車前有同向之告訴人機車在前行駛，竟與
    告訴人機車相距僅1 個車身，疏未注意保持隨時可以煞停之
    距離，以致告訴人機車一旦煞車，被告車即無法及時煞停而
    自後追撞告訴人機車；從而，被告酒後駕車，超速行駛，又
    未與同向之前車保持可以隨時煞停之距離，以致其車之左前
    車頭撞及告訴人機車之右後車尾處而肇事，使告訴人二人因
    此人車倒地而受傷，是就本件車禍之發生自有過失；聲請
    處刑意旨誤以被告所為過失係未注意車前狀況，且未隨時採
    取必要之安全措施云云，然被告於肇事前原已注意及車前有
    告訴人機車同向在前行駛，且其以近60公里之車速前行，又
    僅與該機車保持1 個車身之距離，顯係因其超速，且所保持
    之距離並無法隨時煞停其車，以致肇禍，既有該等具體明確
    之違規行為存在，則被告之過失自係緣於該等具體明確之違
    規行為所致，當自無逕行適用車前肇事之概括條款即道路交
    通安全規則第94條第3 項之餘地，聲請人援引道路交通安全
    規則第94條第3 款規定論述被告之過失，又漏未論及被告逾
    越速限與前後車未保持安全間距之過失情事，均有未洽。又
    告訴人二人所受之傷害與被告之過失間，有相當因果關係。
    綜合以上，被告過失傷害犯行堪予認定。(五)又按刑法第
    185 條之3 規定所謂「不能安全駕駛」，乃抽象危險犯，並
    不以發生具體危險為必要，對於呼氣酒精濃度已達每公升
    0.55毫克（0.55ＭＧ／Ｌ）以上，肇事率為一般正常人之10
    倍，認為已達不能安全駕車之標準，此業經法務部88年5 月
    18日以法88檢字第001669號函告週知，應為絕對不能安全駕
    駛動力交通工具。又當人飲酒後，若以呼氣酒精濃度測試器
    測得之呼氣濃度達到每公升0.5 毫克時，反應較慢，感覺減
    低，將影響駕駛；達到每公升0.75毫克時，思考與個性行為
    均會改變；達到每公升1.0 毫克時，步態不穩，噁心嘔吐，
    精神混惑不清晰；達到每公升1.5 毫克時，說話不清楚，感
    覺喪失，視力模糊；達到每公升2.0 毫克時，體溫與血糖均
    降低，肌肉控制差，甚至會導致癲癇發作；達到每公升3.5
    毫克時，則已經神智不清，反射減低，甚至呼吸抑制，亦業
    據行政院國軍退除役官兵輔導委員會臺北榮民總醫院以民國
    88年8 月5 日（88）北總內字第26868 號函釋明確。查本
    件被告酒精濃度測試結果，高達每公升0.45毫克，已逾道路
    交通安全規則第114 條第2 款規定之法定最高標準（吐氣所
    含酒精濃度每公升0.25毫克），且依據上開研究報告有關駕
    駛人酒後駕車行為表現之結論，足認被告因飲酒已至駕駛技
    巧障礙，視覺及行為反應能力減低，有不能安全駕駛動力交
    通工具之情事存在無疑，而被告又超速行駛，且未與同向之
    前方車輛保持隨時可以煞停之安全距離，以致追撞前車而肇
    事，已如前述，益徵被告已喪失安全駕控交通工具之能力，
    是就被告酒後駕駛之公共危險犯行，罪證已明，亦堪認定
    。
二、(一)核被告丙○○酒醉駕車之行為，係犯刑法第185 條之3 服
    用酒類不能安全駕駛動力交通工具而駕駛罪；(二)核被告因
    駕車過失致(1)告訴人乙○○受有右側第七、第八、第九肋骨
    骨折、右手肘擦傷之傷害，致(2)告訴人甲○○受有右腳第
    三、第四掌骨骨折、第五掌指關節脫臼、古胸及右髖撞擊傷
    、右手肘及右背部擦傷、右臀部瘀傷之傷害之行為，均係犯
    刑法第284 條第1 項前段之過失傷害罪。被告以一過失行
    為侵害告訴人乙○○、甲○○二人之法益，係一行為而觸犯
    二罪名，為想像競合犯，而告訴人甲○○所受傷害較告訴人
    乙○○為重，是依刑法第55條之規定，應從受傷較重之過失
    傷害甲○○一罪處斷，原判決就此固漏未論列，然業於犯罪
    事實有予敘及，是此部分應係漏載，附此敘明。被告丙○○之駕駛執照遭吊扣，並無許可駕駛汽車之憑證，又酒醉仍
    駕駛汽車致告訴人乙○○、甲○○受傷，顯係無照駕駛、酒
    醉駕車致人受傷，同時有二加重情形，仍應依道路交通管理
    處罰條例第86條第1 項之規定加重其刑至2 分之1 （僅加重
    其刑一次即可，見台灣高等法院暨所屬法院87年度法律座談
    會第342 頁至343 頁）。又被告丙○○於偵查犯罪之檢警
    機關未發覺犯罪前，留置現場等候，且於到場處理之員警尚
    未知何人肇事前，主動坦承肇事自首，並接受裁判，業據被
    告於製作談話紀錄表時供承不諱，係對於未發覺之罪自首有
    接受裁判之意，應依刑法第62條規定減輕其刑，被告過失傷
    害罪部分，同時有刑之加重減輕事由，應依刑法第71條第1
    項之規定，先加後減之。(三)被告所犯上開刑法第185 條之3
    酒醉駕駛罪與刑法第284 條第1 項前段之過失傷害罪二罪間
    ，犯意各別，行為互異，應予分論併罰。
三、原審認被告罪證明確，因而適用刑法第185 條之3 、第284
    條第1 項前段之規定，並審酌被告無照、酒後駕駛，又超速
    行車且未保持安全距離而肇事，其全然無視交通法規之規範
    ，過失程度甚重，告訴人二人正常行車無端遭被告自後撞傷
    ，且受傷程度非輕，所生實害亦鉅，而被告迄今未與告訴人
    和解，亦無賠償告訴人之損失，犯罪後態度亦屬惡劣，惟並
    斟酌其犯後於警、偵訊中坦承犯行等一切情狀，分別量處有
    期徒刑參月、肆月及各諭知易科罰金之折算標準，並定應執
    行有期徒刑陸月，如易科罰金，以參佰元折算壹日。經核判
    決認事用法，核無不合，量刑亦屬允當。檢察官上訴意旨指
    摘原判決量刑過輕，為無理由，應予駁回。
據上論斷，應依刑事訴訟法第455 條之1 第3 項、第364 條、第
368 條、第273 條之1，判決如主文。
本案經檢察官丁○○到庭執行職務
中    華    民    國    95    年    1     月    19    日
                  刑事第十一庭  審判長法  官  何秀燕
                                      法  官  戰諭威
                                      法  官  楊智守
以上證明與原本無異。
不得上訴。
中    華    民    國    95    年    1     月    20    日
                                      書記官  王美玲
附錄本案論罪科刑法條：
中華民國刑法第185條之3：
服用毒品、麻醉藥品、酒類或其他相類之物，不能安全駕駛動力
交通工具而駕駛者，處1 年以下有期徒刑、拘役或3 萬元以下罰
金。
中華民國刑法第284條第1項：
因過失傷害人者，處 6 月以下有期徒刑、拘役或 500 元以下罰
金，致重傷者，處1 年以下有期徒刑、拘役或500 元以下罰金。


司法院資訊處製作；財團法人民間司法改革基金會備份。
